臺灣高雄地方法院交通事件裁定　　　　100年度交聲字第266號
原處分機關　高雄市政府交通局
異　議　人
即受處分人　闕嘉妤
上列異議人因違反道路交通管理處罰條例案件，對於高雄市政府
交通局中華民國99年12月31日所為之處分（原處分案號：高市交
裁字第裁32-B00000000號），聲明異議，本院裁定如下：
    主  文
異議駁回。
    理  由
一、原處分意旨略以：異議人即受處分人闕嘉妤（下稱異議人）
    於民國99年2 月5 日下午4 時5 分許，駕駛車號9859-NY 號
    自小客車，行經高雄市前金區○○○街與市○○路有燈光號
    誌管制之交岔路口闖紅燈，經警攔停舉發，爰依道路交通管
    理處罰條例第53條1 項、第63條第1 項之規定，裁處罰鍰新
    臺幣（下同）4,000 元，並記違規點數3 點等情。
二、聲明異議意旨則以：異議人開車在光復二街與自強二路口等
    紅燈時，遭警員攔停，指稱異議人剛才在市中路上闖紅燈。
    警員在異議人已駛離兩個路口後，自後超車將異議人攔下，
    無憑無據就開罰單，除非警員能提出違規照片，否則異議人
    難以心服，為此聲明異議等語。
三、按汽車駕駛人，行經有燈光號誌管制之交岔路口闖紅燈者，
    處新臺幣1,800 元以上5,400 元以下罰鍰，並記違規點數3
    點，道路交通管理處罰條例第53條第1 項、第63條第1 項第
    3 款分別定有明文。次按道路交通管理之稽查、違規紀錄，
    由交通勤務警察或依法令執行交通稽查任務人員執行之；汽
    車駕駛人之行為當場不能或不宜攔截製單舉發者，經以科學
    儀器取得證據資料證明其行為違規，得逕行舉發，同條例第
    7 條第1 項、第7 條之2 第1 項第7 款分別規定明確。依上
    開規定，僅有當場不能或不宜攔截製單舉發者，始須以科學
    儀器取得證據資料證明其行為違規，如係交通勤務警察當場
    攔停舉發，員警既當場目擊違規事實，縱不及拍照存證，仍
    須依法舉發，不能因不及拍照存證，即對親身目擊之違規，
    視而不見，而不予舉發。又按法院受理交通異議案件，本質
    上屬於行政爭訟，其舉證責任之原理，與民事訴訟相類似，
    除有特別規定外，基本上準用民事訴訟法，由處罰機關與異
    議人二造各自履行主觀之舉證責任，各自提出證據；如窮盡
    各種證據方法，而待證結果仍屬不明，法院應依客觀之舉證
    責任危險分配原則，決定二造何人應受敗訴危險，此參諸行
    政訴訟法第136 條準用民事訴訟法第277 條之規定自明。
四、經查：
  (一)本件異議人雖否認有闖紅燈之違規行為，惟對其有於99年2
    月5 日下午4 時5 分許，駕駛車號9859-NY 號自小客車行經
    高雄市前金區○○○街與市○○路口之事實，並不爭執（見
    本院卷第4 頁聲明異議狀第10至11行），自堪信為真實。
  (二)證人即員警賴勇呈於本院調查時到庭證稱：「本件交通違規
    係伊舉發，當時伊駕駛警車執行巡邏勤務，沿市○○路由北
    向南直行，快到市○○路與光復三街口時，看見異議人駕駛
    車號9859-NY 號自小客車，沿光復三街由東往西行駛至光復
    三街與市○○路口時，光復三街方向之燈號已經是紅燈，異
    議人闖紅燈左轉，沿市○○路往南行駛，就在伊前方，但當
    伊要超車攔她時，因對向車道不斷有來車，以致伊無法超車
    攔停，直到異議人左轉光復二街後，終於超車成功將她攔下
    。伊係因考慮當時交通狀況及超車安全，才未在異議人違規
    路口立刻將她攔停。本件是當場舉發，不是逕行舉發，所以
    不採取照相或錄影，當時伊車上還有一位替代役男尤昆義也
    看到異議人闖紅燈，但尤昆義現在已經退伍了」等語（見本
    院卷第24至25頁）。
  (三)本院依異議人聲請，另訂期日傳喚尤昆義到庭作證，惟異議
    人與證人尤昆義均未遵期到庭，有本院訊問筆錄、100 年4
    月8 日傳票之送達證書、調查期日報到單在卷可稽（見本院
    卷第26、31至33頁）。然按闖紅燈屬動態之交通違規行為，
    本具有即時、瞬間、稍縱即逝及不可回復之特性，現場目擊
    者通常僅有舉發員警，而員警賴勇呈既係當場親身經歷見聞
    異議人駕駛行為之人，其於本院調查時，經以證人身分傳喚
    到庭，並告以具結之義務及偽證之處罰後，命其具結後就其
    親身經歷作證，其與異議人素不相識，並無仇怨或利害關係
    ，衡情當無甘冒偽證之罪責，而於法庭上構陷異議人之理。
    況員警執行公務時，本身即受有行政懲處責任之監督，事後
    到庭具結作證，更以刑事責任擔保其證言之真實性，是證人
    賴勇呈上開證述，即無不可採信之處。
  (四)本件既因異議人闖紅燈之違規行為係瞬間發生，未能以錄影
    或拍照方法採證，惟既經員警賴勇呈當場目擊攔停舉發，事
    後復以證人身分到庭證述明確，已盡主觀之舉證責任。反觀
    異議人則未提出任何證據方法以供調查，僅空言否認闖紅燈
    之違規行為，自難推翻證人賴勇呈上開證述之證明力。至於
    另一證人尤昆義是否到庭作證，則已非屬必要，附此敘明。
五、綜上所述，本件交通違規係由員警賴勇呈依據親身所見，而
    為攔停舉發，並非逕行舉發，本不須以採證照片資為舉證，
    且其已於本院調查時到庭證述明確，已盡舉證之責。原處分
    機關以異議人上開違規事實明確，依道路交通管理處罰條例
    第53條第1 項、第63條第1 項第3 款之規定，裁處異議人罰
    鍰4,000 元，並記違規點數3 點，經核並無違誤，裁量亦屬
    妥適，應予維持。異議人否認違規，聲明異議，指摘原處分
    不當，為無理由，應予駁回。
據上論斷，應依道路交通管理處罰條例第87條第2 項、道路交通
事件處理辦法第18條，裁定如主文。
中    華    民    國   100    年    4     月    19    日
                    交通法庭    法  官  林柏壽
以上正本係照原本作成。
如不服本裁定，應於收受送達後5 日內，向本院提出抗告狀。
中    華    民    國   100    年    4     月    19    日
                                書記官  洪嘉慧